臺灣臺南地方法院民事裁定
110年度小上字第10號
上  訴  人  蕭人瑋  

被上訴人    第一產物保險股份有限公司

法定代理人  李正漢  


上列當事人間請求侵權行為損害賠償事件，上訴人對於民國109
年11月26日本院新市簡易庭109年度新小字第864號第一審判決提
起上訴，本院裁定如下：
    主  文
上訴駁回。
第二審訴訟費用新臺幣1,500元由上訴人負擔。
    理  由
一、按關於請求給付金錢或其他代替物或有價證券之訴訟，其標
    的金額或價額在新臺幣（下同）10萬元以下者，適用小額程
    序；對於小額程序之第一審裁判之上訴或抗告，非以其違背
    法令為理由，不得為之；上訴狀內應記載上訴理由，並表明
    原判決所違背之法令及其具體內容，暨依訴訟資料可認原判
    決有違背法令之具體事實；上訴不合法者，第二審法院應以
    裁定駁回之，民事訴訟法第436條之8第1項、第436條之24第
    2項、第436條之25及第436條之32第2項準用第444條第1項前
    段分別定有明文。所謂違背法令，依同法第436條之32準用
    同法第468條、第469條第1款至第5款之規定，係指判決不適
    用法規或適用不當者，為違背法令；而判決有同法第469條
    規定所列第1款至第5款情形之一者，為當然違背法令。是當
    事人以小額訴訟程序之第一審判決違背法令為理由提起上訴
    時，就原判決如何不適用法規或適用法規不當，其上訴狀或
    理由書應有具體之指摘，並揭示該法規之條項或其內容，若
    係成文法以外之法則，應揭示該法則之旨趣，倘為司法院解
    釋或最高法院之判例，則應揭示該判解之字號或其內容；如
    依民事訴訟法第469條第1款至第5款所列各款事由提起上訴
    者，其上訴狀或理由書應揭示合於該條款之事實；若小額訴
    訟程序上訴人之上訴狀或理由書未依上述方法為表明者，即
    難認已對原判決之違背法令有具體之指摘，其上訴自難認為
    合法。又小額事件之上訴程序，不得以民事訴訟法第469條
    第6款之「判決不備理由或理由矛盾」為由，指摘原判決為
    違背法令，蓋依同法第436條之18第1項規定，小額訴訟程序
    之判決書得僅記載主文，而就當事人有爭執事項，僅於必要
    時得加記理由要領，其立法理由係為提昇法院迅速辦理小額
    事件之效率，充分發揮小額程序之簡速功能，是在程序利益
    優於實體利益之考量下，小額事件之上訴程序，自不得以「
    判決不備理由或理由矛盾」為由，指摘原判決為違背法令，
    此觀民事訴訟法第436條之32第2項僅有準用同法第468條、
    第469條第1款至第5款之規定，並無準用同法第469條第6款
    之規定自明。故小額事件以「判決不備理由或理由矛盾」為
    由提起上訴者，即屬上訴不合法。上訴理由若係就原審取捨
    證據、認定事實之職權行使，指摘其為不當，而非具體表明
    合於不適用法規、適用法規不當或民事訴訟法第469條第1款
    至第5款所列各款之情形，難認對該判決之如何違背法令已
    有具體之指摘，應認其上訴為不合法。再者，取捨證據、認
    定事實屬於事實審法院之職權，若其認定並不違背法令，即
    不許任意指摘其認定不當，以為上訴理由；當事人提出或援
    用之證據，能否採為證明事實之用，為事實審法院斟酌辯論
    意旨及調查證據之結果，依自由心證判斷之職權行使，其判
    斷倘不違背論理及經驗法則，當事人即非可任意指摘（最高
    法院110年度台上字第544號、105年度台上字第1900號判決
    要旨參照）。
二、上訴意旨以：訴外人李振華將車牌號碼000-0000號自用小客
    車(下稱系爭車輛)斜停在臺南市永康區國光五街右轉進入永
    大路二段之轉角處，該處有劃設紅線，屬禁止停車路段，其
    違反道路交通標誌標線號誌設置規定之違停行為，始為本件
    車禍事故肇事主因。原判決附表一監視器錄影畫面勘驗內容
    ，係從系爭車輛後面拍攝，雖從監視器可看見上訴人之機車
    停放在系爭車輛前方，但系爭車輛實係停放在轉角處弧度上
    ，上訴人之機車並非停在系爭車輛正前方，故當兩車同時移
    動時，上訴人不會看見系爭車輛正在移動，且上訴人之機車
    既在系爭車輛前方，李振華應可明顯看到上訴人一切作為，
    當上訴人牽動機車向後移動時，李振華本應注意車前狀況，
    而依當時客觀情況，李振華並無不能注意之情形，但卻未注
    意而臨時啟動系爭車輛，貿然起步行駛，導致系爭車輛右側
    門把與上訴人之機車發生輕微摩擦，李振華未注意車前狀況
    ，應負全部過失責任。原審未依上訴人之聲請送道路交通事
    故鑑定委員會鑑定，即認定李振華無過失；又系爭車輛與上
    訴人機車僅發生輕微碰撞，系爭車輛外觀並無嚴重毀損，僅
    需用車用蠟塗抹擦拭即可修復，系爭車輛既未有價值貶損或
    外觀受影響之情形，原審判決認上訴人應給付鈑金拆裝費用
    、烤漆費用及零件費用，顯無必要性，且未就鈑金拆裝費用
    、烤漆費用予以折舊，原審判決顯有判決理由不備及應調查
    未調查之違背法令之情等語。並聲明：原判決不利上訴人部
    分廢棄；被上訴人在第一審之訴駁回；第一、二審訴訟費用
    由被上訴人負擔。人負擔。
三、經查：上訴人主張本件車禍肇因於被上訴人承保之系爭車輛
    駕駛人李振華在國光五街與永大路二段劃設紅線禁止停車之
    轉角處違規停車，且未注意車前狀況，貿然起駛前進所致，
    原審判決未依上訴人之聲請送請道路交通事故鑑定委員會鑑
    定，即認定李振華就本件車禍之發生並無過失；又系爭車輛
    並未有價值貶損或外觀受影響，原審判決認上訴人應給付鈑
    金拆裝費用、烤漆費用及零件費用，顯無必要性，且未就鈑
    金拆裝費用、烤漆費用予以折舊，原審判決顯有判決理由不
    備及應調查而未調查之違背法令云云，核其上訴理由係指摘
    原審判決認定過失責任之事實錯誤，及疏於調查證據之判決
    不備理由。然小額事件之上訴程序，不得以民事訴訟法第46
    9條第6款之判決不備理由，指摘原判決違背法令。上訴人並
    未具體指明原審判決有如何違背法令之情事，復未指明違反
    之法令條項、司法解釋及其具體內容，以及依據何訴訟資料
    可認為原審判決有何違背法令之具體事實，僅係就原審取捨
    證據、認定事實之職權行使，指摘原審判決不當，自無從認
    為其已對於原審判決如何違背法令有具體之指摘，揆諸上開
    說明，本件上訴未具上訴之合法程式，為不合法，應予駁回
    。
四、末按於小額訴訟之上訴程序，法院為訴訟費用之裁判時，應
    確定其費用額，民事訴訟法第436條之32第1項準用同法第43
    6條之19第1項規定甚明。本件上訴既經駁回，第二審訴訟費
    用即裁判費新臺幣1,500元，應由敗訴之上訴人負擔，爰確
    定如主文第2項所示。
五、據上論結，本件上訴為不合法，依民事訴訟法第436之32第1
    項、第2項、第436條之19第1項、第444條第1項前段、第95
    條、第78條，裁定如主文。
中　　華　　民　　國　　110 　年　　2 　　月　　25　　日
                  民事第五庭    審判長法  官　劉秀君
　　　　　　　　　                    法  官  張家瑛
　　　　　　　　　 　                 法  官  張桂美
以上正本係照原本作成。　　　　　　　　　
本裁定不得抗告。
中　　華　　民　　國　　110 　年　　2 　　月　　25　　日
                                      書記官  蘇冠杰